臺灣士林地方法院刑事判決　　　　　　　　　　　　　九十一年度訴字第五四七號
　　公　訴　人　臺灣士林地方法院檢察署檢察官
　　被　　　告　甲○○
右列被告因偽造文書等案件，經檢察官提起公訴（九十年度偵字第一五四八號），本
院於訊問被告後，被告為認罪之答辯，經裁定認為宜以簡式審判程序審理，判決如左
：
    主  文
甲○○共同行使偽造私文書，足以生損害於他人，處有期徒刑陸月，如易科罰金，以
佰元折算壹日。偽造之「台灣柯美特股份有限公司」及「曹張靜鳳」之印章各壹枚
、員工職務證明書上偽造之「台灣柯美特股份有限公司」及「曹張靜鳳」之印文各壹
枚、扣繳憑單上偽造之「台灣柯美特股份有限公司」及「曹張靜鳳」之印文各壹枚均
沒收。
    事  實
一、甲○○亟需款項創業，緣庚○○（別名戴維良）、丙○○、己○○、戊○○、乙○○（丙○○及戊○○所涉常業詐欺等罪，業經本院各判處有期徒刑三年，乙○○所涉常業詐欺等罪，業經本院判處有期徒刑二年，庚○○及己○○俟到案後另
    行審結）與姓名年籍不詳之成年男子「陳先生」、「梁明照」等人，自民國八十
    七年三月間起至八十八年六月間止，共同基於行使偽造公文書、私文書、特種文
    書或業務登載不實文書，及意圖為自己不法所有之常業詐欺之犯意，並基於犯意
    之聯絡，在臺北縣三重市○○路○段二之一號設立國聯房屋仲介有限公司（以下
    簡稱國聯公司），並刊登報紙或張貼小廣告之方式表明國聯公司可代辦貸款，甲○○於八十七年八月十三日之前數日之某日，看到國聯公司所張貼之廣告後，即
    前往國聯公司接洽，並與庚○○該夥人謀議，由庚○○該夥人偽造甲○○之扣繳
    憑單及員工職務證明書，然後持以向銀行詐貸款項，於得手後再由甲○○支付新
    臺幣（下同）十萬元之酬金予庚○○該夥人，甲○○隨即應允，謀議既定後，甲○○與庚○○該夥人遂共同意圖為自己不法之所有，並基於犯意之聯絡，明知甲○○未曾在台灣柯美特股份有限公司任職，仍推由庚○○該夥人委請不知情且已
    成年之刻印師傅偽刻「台灣柯美特股份有限公司」及該公司負責人「曹張靜鳳」
    之印章各一枚，該二枚印章偽造完成後，再推由庚○○該夥人假冒台灣柯美特股
    份有限公司之名義出具甲○○於八十四年六月五日起任職於該公司，現任協理一
    職之員工職務證明書一紙，並在其上蓋用上開偽造之印章各一次，而偽造「台灣
    柯美特股份有限公司」及「曹張靜鳳」之印文各一枚，以此偽造台灣柯美特股份
    有限公司名義出具之甲○○任職於該公司且現任協理一職之關於服務之「員工職
    務證明書」一紙，庚○○該夥人並同時假冒台灣柯美特股份有限公司之名義出具
    甲○○八十六年一月至十二月在台灣柯美特股份有限公司受領薪資所得六十二萬
    三千四百元之八十六年度各類所得扣繳暨免扣繳憑單（以下簡稱扣繳憑單）一紙
    ，亦在其上蓋用上開偽造之印章各一次，而偽造「台灣柯美特股份有限公司」及
    「曹張靜鳳」之印文各一枚，以此偽造台灣柯美特股份有限公司名義出具之甲○○八十六年度扣繳憑單之私文書一紙，偽造完成後，甲○○與庚○○及其同夥共
    四人，旋於八十七年八月十三日，共同前往臺北縣汐止市○○○路○段八十八號
    之遠東國際商業銀行股份有限公司（以下簡稱遠東商銀）臺北汐止分行，甲○○
    佯稱欲向該分行貸款，並將上開偽造之員工職務證明書及扣繳憑單各一紙，持以
    行使交付予該分行不知情之貸款承辦行員，以之表示其有能力以薪資所得按期清
    償貸款之信用及資力，藉以取信承辦行員，憑以詐貸款項，使該承辦行員陷於錯
    誤，而同意貸款五十萬元予甲○○，並於當日將該分行所有之五十萬元款項撥入
    甲○○之帳戶內，足以生損害於遠東商銀臺北汐止分行及台灣柯美特股份有限公
    司。甲○○等人得手後，即將其中十萬元交付予庚○○該夥人，庚○○該夥人及
    甲○○為免事跡及早敗露，遂陸續清償數期貸款本息，嗣於八十八年五月十一日
    後，庚○○該夥人及甲○○即未再清償分文，遠東商銀發覺有異，且查知甲○○
    於八十六年間並無任職於台灣柯美特股份有限公司後始悉受騙，乃訴請偵辦而循
    線查獲上情。
二、案經遠東商銀訴請臺灣士林地方法院檢察署檢察官偵查起訴。
    理  由
一、右揭事實，業據被告甲○○於本院審理時坦承不諱（見本院九十三年八月六日準
    備程序筆錄、同年九月三日審判筆錄），並經告訴人遠東商銀之代理人丁○○指
    訴屬實，又台灣柯美特股份有限公司未曾出具前開員工職務證明書及扣繳憑單，
    而係他人偽造，且被告甲○○亦未曾在該公司任職等情，復據證人張靜鳳（即曹
    張靜鳳）證述在卷，此外並有偽造之前開員工職務證明書影本及扣繳憑單影本各
    一紙、被告甲○○填具之貸款申請書暨徵信調查表影本一份及遠東商銀攤還收息
    記錄查詢單影本一紙附卷可稽。綜上，本件事證明確，被告甲○○之犯行堪以認
    定。
二、被告甲○○持偽造之前揭文件，藉資取信，憑以向遠東商銀臺北汐止分行詐貸款
    項，足以生損害於遠東商銀臺北汐止分行及台灣柯美特股份有限公司，核其所為
    ，係犯刑法第二百十六條行使同法第二百十條之偽造私文書罪、刑法第二百十六
    條行使同法第二百十二條之偽造特種文書罪、刑法第三百三十九條第一項之詐欺
    取財罪，按前揭員工職務證明書係關於服務之證書，屬刑法第二百十二條所稱之
    特種文書，檢察官於起訴書上誤認為私文書，故就此部分誤認應依刑法第二百十
    六條行使第二百十條之偽造私文書罪處斷，雖有未洽，惟蒞庭之檢察官實行公訴
    時已更正為屬於特種文書，並已更正此部分論罪科刑之法條，認應依行使偽造特
    種文書罪處斷，基於檢察一體之原則，本院應就更正後之論罪科刑法條予以審究
    ，自無庸變更起訴法條，先予敘明。被告甲○○與庚○○、丙○○、己○○、戊○○、乙○○及前開姓名年籍不詳之成年男子「陳先生」、「梁明照」等人間，
    具有犯意之聯絡及行為之分擔，皆為共同正犯，又其等委由不知情之刻印師傅偽
    造「台灣柯美特股份有限公司」及「曹張靜鳳」之印章各一枚，為間接正犯，且
    其等以一行為同時行使偽造之私文書及偽造之特種文書，為一行為觸犯行使偽造
    私文書與行使偽造特種文書二罪，係想像競合犯，應從一重之行使偽造私文書罪
    處斷，再其等偽刻印章並以之偽造印文，係偽造私文書（按係同時偽造私文書及
    特種文書，為想像競合犯，應從一重論以偽造私文書）之部分行為，無庸論擬，
    又偽造私文書後進而持以行使，偽造之低度行為應為行使之高度行為所吸收，亦
    不另論罪。被告甲○○所犯上開行使偽造私文書及詐欺取財二罪之間，有方法結
    果之牽連關係，應依刑法第五十五條之規定，從較重之行使偽造私文書罪處斷。
    爰審酌被告之素行、犯罪之動機、手段、詐得之款項非少，所造成之危害尚非輕
    微，且被告年輕力壯，不思以正當途徑獲取資金，竟以本件手法詐取款項，已屬
    不該，於案發後至今已經過五年，期間更歷經偵審程序，甚至於本院審理中曾表
    明願分期償還，惟至宣判前夕仍未清償分文，顯見其對被害銀行所受之損害，並
    未積極聞問，亦不籌思賠償，惡性不輕，原不宜寬縱，惟念其坦承犯行，尚知悔
    悟等一切情狀，量處如主文所示之刑。末按被告行為後，刑法第四十一條有關易
    科罰金之規定，業於九十年一月四日修正，並經總統於同年一月十日公布，同年
    一月十二日生效施行，修正施行前之刑法第四十一條原規定「犯最重本刑為三年
    以下有期徒刑以下之刑之罪，而受六月以下有期徒刑或拘役之宣告，因身體、教
    育、職業或家庭之關係，執行顯有困難者，得以一元以上三元以下折算一日，易
    科罰金」，而修正施行後之刑法第四十一條第一項則規定「犯最重本刑為五年以
    下有期徒刑以下之刑之罪，而受六個月以下有期徒刑或拘役之宣告，因身體、教
    育、職業、家庭之關係或其他正當事由，執行顯有困難者，得以一元以上三元以
    下折算一日，易科罰金。但確因不執行所宣告之刑，難收矯正之效，或難以維持
    法秩序者，不在此限」，是被告行為後法律已有變更，比較新舊法之結果，以修
    正施行後之規定，對被告有利，本件自應依刑法第二條第一項前段之規定，適用
    裁判時即修正施行後之刑法第四十一條第一項前段之規定，就前揭所宣告之刑，
    併予諭知易科罰金之折算標準。偽造之「台灣柯美特股份有限公司」及「曹張靜
    鳳」之印章各一枚（雖未扣案，但無積極確據證明業已滅失），以及前開員工職
    務證明書上偽造之「台灣柯美特股份有限公司」及「曹張靜鳳」之印文各一枚、
    扣繳憑單上偽造之「台灣柯美特股份有限公司」及「曹張靜鳳」之印文各一枚，
    均應依刑法第二百十九條之規定，不問屬於犯人與否，均依法宣告沒收。
據上論斷，應依刑事訴訟法第二百七十三條之一第一項、第二百九十九條第一項前段
，刑法第二條第一項前段、第二十八條、第二百十六條、第二百十條、第二百十二條
、第三百三十九條第一項、第五十五條、修正後第四十一條第一項前段、第二百十九
條，罰金罰鍰提高標準條例第一條前段、第二條，判決如主文。
本案經檢察官王碧霞到庭執行職務。
中　　　華　　　民　　　國　　九十三　　年　　　九　　　月　　二十四　　日
                                    臺灣士林地方法院刑事第七庭
                                        法  官  曾  家  貽
右正本證明與原本無異。
如不服本判決，應於判決送達後十日內，向本院提出上訴狀。
                                        書記官  曾  韻  蒔
中　　　華　　　民　　　國　　九十三　　年　　　九　　　月　　二十七　　日
附錄本案論罪科刑法條全文：
刑法第二百十六條：
  行使第二百十條至第二百十五條之文書者，依偽造、變造文書或登載不實事項或使
  登載不實事項之規定處斷。
刑法第二百十條：
  偽造、變造私文書，足以生損害於公眾或他人者，處五年以下有期徒刑。
刑法第二百十二條：
  偽造、變造護照、旅券、免許證、特許證及關於品行、能力、服務或其他相類之證
  書、介紹書，足以生損害於公眾或他人者，處一年以下有期徒刑，拘役或三百元（
  已提高十倍為三千元）以下罰金。
刑法第三百三十九條第一項：
  意圖為自己或第三人不法之所有，以詐術使人將本人或第三人之物交付者，處五年
  以下有期徒刑、拘役或科或併科一千元（已提高十倍為一萬元）以下罰金。
